【裁判字號】    97,消債抗,3
【裁判日期】    980121
【裁判案由】    更生事件
【裁判全文】
臺灣臺東地方法院民事裁定             97年度消債抗字第3號
抗  告  人  甲○○
訴訟代理人  吳漢成律師
上列抗告人因依消費者債務清理條例聲請更生事件，對於本院民
國97年7 月14日97年度消債更字第18號裁定提起抗告，本院裁定
如下：
    主  文
原裁定廢棄。
抗告人自民國九十八年一月二十一日十七時起開始更生程序。
抗告費用由抗告人負擔。
    理  由
一、抗告意旨略以：原裁定駁回抗告人更生聲請，無非係以抗告
    人有固定之收入，自協商成立後至民國97年5 月間均依約還
    款，嗣於97年6 月始然毀諾，且抗告人協商成立前、後之經
    濟狀況相同，足見抗告人係任意毀諾協商，濫用更生之裁判
    上債務清理程序，其行為殊不足採，故與因不可歸責於己之
    事由致履行顯有重大困難之要件不符為由；惟抗告人自協商
    成立後，均係以親友間借款履行協商，嗣因身體狀況不佳經
    常請假就醫，而於97年7月4日因胃癌至財團法人佛教慈濟綜
    合醫院接受全胃切除手術，故經濟條件顯因不可歸責於抗告
    人之事由而有變動，原審未及審酌此一事由，駁回抗告人更
    生之聲請，尚有未合，為此請求廢棄原裁定，改賜准予聲請
    更生等語。
二、按債務人與金融機構協商成立者，不得聲請更生或清算；但
    因不可歸責於己之事由，致履行顯有重大困難者，不在此限
    ；消費者債務清理條例（下稱消債條例）施行前，債務人依
    金融主管機關協調成立之中華民國銀行公會會員，辦理消費
    金融案件無擔保債務協商機制與金融機構成立之協商者，準
    用之；消債條例第151 條第5項及第6項定有明文。次按法院
    開始更生程序之裁定，應載明其年、月、日、時，並即時發
    生效力；消債條例第45條前段復有明定。
三、經查，抗告人上開主張及補充陳述之事實，業據提出財產及
    收入狀況說明書、債權人清冊、綜合所得稅各類所得清單、
    財產歸屬資料、收入及支出明細表、依銀行公會債務協商機
    制所成立協商之協議書、還款計劃及財團法人佛教慈濟綜合
    醫院97年10月1日開立之診斷證明書等為證，堪信為真實；
    足知抗告人並非主觀上惡意不履行協商，而係客觀上確有不
    可歸責於己之事由。原裁定未及審酌抗告人罹患胃癌疾病，
    逕認抗告人係任意毀諾協商，濫用更生之裁判上債務清理程
    序，故與因不可歸責於己之事由致履行顯有重大困難之要件
    不符，而將抗告人更生之聲請駁回，容有未洽。抗告人就此
    部分指摘原裁定不當，求予廢棄，為有理由；抗告人復無消
    費者債務清理條例第6條第3 項、第8條或第46條各款所定駁
    回更生聲請之事由存在，是本件抗告人聲請更生，於法有據
    ，應予准許，爰裁定如主文。
中    華    民    國    98    年    1     月    21    日
                  民事庭審判長法  官  陳銘珠
                              法  官  范乃中
                              法  官  陳谷鴻
以上正本係照原本作成。
本裁定不得再抗告。
本裁定已於98年1月21日17時公告。
中    華    民    國    98    年    1     月    21    日
                              書記官  莊永利


司法院資訊處製作；財團法人民間司法改革基金會備份。
